臺灣高等法院刑事裁定
110年度聲字第2030號
聲  請  人  臺灣高等檢察署檢察官
受  刑  人  蔡佳圖



上列聲請人因受刑人數罪併罰有二裁判以上，聲請定其應執行之
刑（聲請案號：臺灣高等檢察署110年度執聲字第890號），本院
裁定如下：
    主  文
蔡佳圖犯如附表所示各罪所處之刑，關於有期徒刑部分，應執行
有期徒刑拾玖年參月。
    理  由
一、聲請意旨略以：受刑人蔡佳圖因毒品危害防制條例之販賣第
    一級、第二級毒品等罪，先後經判決確定如附表，應依刑法
    第53條、第51條第5款之規定，定其應執行之刑，爰依刑事
    訴訟法第477條第1項聲請裁定等語。
二、經查：受刑人犯如附表所示販賣第一級、第二級毒品等數罪
    ，前經臺灣新北、士林地方法院、本院分別判處如附表所示
    之刑，均經確定在案，且各罪均為附表編號1、2所示裁判確
    定前所犯，有本院被告前案紀錄表及上開刑事判決附卷可稽
    。又受刑人所犯附表各罪及所宣告之刑，除編號3所示之罪
    所處之刑係得易科罰金，其餘附表編號之罪所處之刑均不得
    易科罰金，而受刑人業已向檢察官聲請易科罰金，有「臺灣
    士林地方檢察署依102年1月23日修正之刑法第50條調查受刑
    人是否聲請定執行刑調查表」在卷可查，依刑法第50條第1
    項但書、第2項規定併合處罰之。按數罪併罰，宣告多數有
    期徒刑者，於各刑中之最長期以上，各刑合併之刑期以下，
    定其刑期，但不得逾30年；又數罪併罰有二裁判以上者，依
    第51條規定，定其應執行刑；刑法第50條第1項但書、第2項
    、第53條、第51條第5款分別定有明文。又按有二裁判以上
    ，經定其執行刑後，又與其他裁判併合而更定其執行刑者，
    前定之執行刑當然失效，仍應以原來宣告之數個刑罰計算，
    而不以當時該數罪所定應執行刑為計算之基準，最高法院57
    年度台抗字第198號裁定意旨參照。是本件受刑人犯如附表
    各編號之毒品危害防制條例等罪，宣告刑總和有期徒刑52年
    7月。而附表各編號所宣告之刑期中，以有期徒刑15年8月為
    最長期，因此，本件定執行刑之外部界限為有期徒刑15年8
    月以上、52年7月以下，先予敘明。
三、次按數罪併罰之定應執行之刑，係出於刑罰經濟與責罰相當
    之考量，並非予以犯罪行為人或受刑人不當之利益，為一種
    特別的量刑過程，相較於刑法第57條所定科刑時應審酌之事
    項係對一般犯罪行為之裁量，定應執行刑之宣告，乃對犯罪
    行為人本身及所犯各罪之總檢視，除應考量行為人所犯數罪
    反應出之人格特性，並應權衡審酌行為人之責任與整體刑法
    目的及相關刑事政策，在量刑權之法律拘束性原則下，依刑
    法第51條第5款之規定，採限制加重原則，以宣告各刑中之
    最長期為下限，各刑合併之刑期為上限，但最長不得逾30年
    ，資為量刑自由裁量權之外部界限，並應受法秩序理念規範
    之比例原則、平等原則、責罰相當原則、重複評價禁止原則
    等自由裁量權之內部抽象價值要求界限之支配，使以輕重得
    宜，罰當其責，俾符合法律授與裁量權之目的，以區別數罪
    併罰與單純數罪之不同，兼顧刑罰衡平原則。個案之裁量判
    斷，除非有全然喪失權衡意義或其裁量行使顯然有違比例、
    平等諸原則之裁量權濫用之情形，否則縱屬犯罪類型雷同，
    仍不得將不同案件裁量之行使比附援引為本案之量刑輕重比
    較，以視為判斷法官本於依法獨立審判之授權所為之量情裁
    奪有否裁量濫用之情事。此與所謂相同事務應為相同處理，
    始符合比例原則與平等原則之概念，迥然有別(最高法院100
    年度台上字第21號判決要旨可資參照)。又刑事訴訟法第370
    條第1項規定「前項所稱刑，指宣告刑及數罪併罰所定應執
    行之刑」，及第3項規定「第一項規定，於第一審或第二審
    數罪併罰之判決，一部上訴經撤銷後，另以裁定定其應執行
    之刑時，準用之」，已針對第二審上訴案件之定應執行之刑
    ，明定有不利益變更禁止原則之適用；而分屬不同案件之數
    罪併罰，倘一裁判宣告數罪之刑，曾經定其執行刑，再與其
    他裁判宣告之刑定其執行刑時，在法理上亦應同受此原則之
    拘束，亦即另定之執行刑，其裁量所定之刑期，不得較重於
    前定之執行刑加計後裁判宣告之刑之總和（最高法院103年
    度台抗字第707號、第674號裁定意旨參照）。故應併罰之數
    罪，經定其應執行刑後，因受刑人另犯他罪應與該數罪併合
    處罰，或因他故，致重定應執行刑者，法院行使自由裁量權
    更定應執行刑之結果，即不應比前定之執行刑更不利於被告
    ，始能認為已符合裁量之內部性界限。
四、又查：受刑人犯如附表所示毒品危害防制條例等15罪，其中
    附表編號1至4所示之罪，經臺灣士林地方法院108年度聲字
    第1274號裁定定應執行刑有期徒刑2年4月(本院108年度抗字
    第1861號裁定抗告駁回)。就附表編號5至15所示之罪，經臺
    灣士林地方法院以108年度訴字第128號判決共14罪【成立販
    賣第二級毒品8罪(3年8月5罪、3年7月2罪、7年6月1罪)、販
    賣第一級毒品1罪(15年8月)、轉讓第一級毒品1罪(1年6月)
    、持有第一級毒品1罪(7月)及施用第二級毒品1罪(7月)】，
    合併定應執行之刑有期徒刑23年，上訴本院後，受刑人就施
    用第二級毒品罪(即該判決附表編號7)部分撤回上訴，其餘
    上訴各罪，經本院以109年度上訴字第1164號判決，就其中
    販賣第二級毒品3罪撤銷改判為無罪，其餘各罪維持原判決(
    就上訴駁回各罪，未合併定其應執行刑)，嗣經最高法院110
    年度台上字第1557號判決上訴駁回確定。查：就本件附表編
    號5至15所示之罪，既曾與被改判無罪之被訴販賣第二級毒
    品3罪(臺灣士林地方法院原各判有期徒刑3年8月、3罪)，審
    酌刑事訴訟法第370條第2項、第3項之不利益變更禁止原則
    之法旨，本件就其餘有罪部分定應執行刑時，應仍受原定執
    行刑之拘束，乃法之當然，而與上開編號1至4所定執行刑加
    計之刑期，為本件數罪定應執行刑之內部界限，有本院被告
    前案紀錄表及各該裁判書在卷可查，從而，鑑於有數裁判之
    數罪，合併定執行刑，應受不利益變更禁止原則之限制，就
    受刑人所犯附表各編號所示之罪關於有期徒刑部分，合併定
    執行刑如主文所示。
據上論斷，應依刑事訴訟法第477條第1項、第370條第3項，刑法
第50條第1項但書、第2項、第53條、第51條第5款，裁定如主文
。
中　　華　　民　　國　　110 　年　　5 　　月　　25　　日
         　       刑事第二十一庭審判長法　官　許宗和
　                                    法　官　黃玉婷
  　                                  法　官　黃惠敏
以上正本證明與原本無異。
如不服本裁定，應於收受送達後五日內向本院提出抗告狀。
                                      書記官　吳錫欽
中　　華　　民　　國　　110 　年　　5 　　月　　25　　日